---
title: Wie Posterior-Wahrscheinlichkeiten konvergieren
author: ''
date: '2026-09-25'
slug: posterior-konvergieren
categories: []
tags:
- bayes
- interaktiv
---



```{r knitr-setup, echo = FALSE}
knitr::opts_chunk$set(
  comment = "#>",
  collapse = TRUE,
  message = FALSE,
  warning = FALSE,
  cache = TRUE,
  out.width = "70%",
  fig.align = 'center',
  fig.width = 6,
  fig.asp = 0.618,  # 1 / phi
  fig.show = "hold",
  size = "tiny"
)
```



# Fünf Beobachter, ein Ereignis

Fünf Personen bilden sich eine Meinung zu einer Hypothese $H$ -- sagen
wir, "das Medikament wirkt". Jede startet mit einer anderen
Vorüberzeugung (Prior), und dann beobachten alle fünf dieselbe Serie
von Ereignissen $E$, die für $H$ sprechen -- zum Beispiel wiederholt
positive Studienergebnisse. Was passiert mit ihren Überzeugungen, je
mehr Evidenz sich anhäuft?

Diese Frage lässt sich mit dem Satz von Bayes exakt beantworten, und
zwar am elegantesten in der Odds-Form:

$$
\text{Odds}(H \mid E) = \text{Odds}(H) \cdot \text{LR}^{\,E}
$$

Der Prior wird dabei in Chancen (Odds) statt in Wahrscheinlichkeiten
ausgedrückt, und jedes zusätzliche für $H$ sprechende Ereignis
multipliziert die Odds mit derselben Likelihood-Ratio (LR). Aus den
resultierenden Odds lässt sich die Posterior-Wahrscheinlichkeit
zurückrechnen:

$$
\Pr(H \mid E) = \frac{\text{Odds}(H \mid E)}{1 + \text{Odds}(H \mid E)}
$$

## Die fünf Beobachter

| Typ | Prior $\Pr(H)$ | Beschreibung |
|---|:---:|---|
| Ausschließer | 0 | hält $H$ für absolut unmöglich |
| Skeptiker | 0.001 | hält $H$ für extrem unwahrscheinlich |
| Kritiker | 0.10 | ist eher dagegen |
| Unentschiedene | 0.50 | hat keine Präferenz |
| Zustimmer | 0.90 | ist von Anfang an überzeugt |

Alle fünf sehen dieselbe Evidenz und aktualisieren nach derselben
Regel -- der einzige Unterschied ist ihr Startpunkt.

## Cromwells Regel

Eine Person, deren Prior exakt 0 ist, bleibt für immer bei Pr(H) = 0,
egal wie viel Evidenz für $H$ noch dazukommt. In der Odds-Form ist das
offensichtlich: Odds(H) = 0, und 0 mal irgendetwas bleibt 0. Diese
Eigenart bayesianischen Schließens ist als *Cromwells Regel* bekannt
(nach Oliver Cromwells "I beseech you, in the bowels of Christ, think
it possible that you may be mistaken") -- wer eine Möglichkeit von
vornherein auf exakt null setzt, kann sie durch keine noch so große
Menge an Daten mehr revidieren. Das ist keine Rechenschwäche der
Formel, sondern ihre Konsequenz: Ein Prior von exakt 0 oder 1 ist eine
Aussage, die als unwiderruflich gemeint ist.

Alle anderen vier Beobachter -- selbst der Skeptiker mit Prior 0.001 --
konvergieren dagegen langfristig gegen Pr(H) = 1, sofern die Evidenz
konsistent für $H$ spricht. Sie brauchen nur unterschiedlich lange
dafür.

# Interaktive Visualisierung

Im Folgenden lässt sich das live nachvollziehen: Der Schieberegler
"Anzahl Ereignisse E" spielt die Ansammlung von Evidenz durch, der
Schieberegler "Beweiskraft je Ereignis (LR)" bestimmt, wie stark jedes
einzelne Ereignis für $H$ spricht. Ein Klick auf die Legende blendet
einzelne Kurven aus, "Abspielen" animiert die Konvergenz automatisch.

Das Diagramm ist mit [r2d3](https://rstudio.github.io/r2d3/) gebaut --
einem R-Paket, das D3.js-Visualisierungen direkt aus R heraus
einbettet. Zuerst die benötigten Pakete:

```{r load-libs, message = FALSE, warning = FALSE}
library(r2d3)
```

## Daten für die fünf Beobachter

Jeder Typ bekommt eine ID, ein Label für die Legende, seinen Prior und
eine Farbe. Das Okabe-Ito-Farbschema wäre hier weniger passend, weil
die fünf Kurven inhaltlich eine Abstufung "gegen -- neutral -- dafür"
bilden -- daher orientieren sich die Farben stattdessen an dieser
Abstufung (Blau/Orange für die ablehnenden, Grün/Gelb/Pink für
neutral/zustimmend).

```{r typen-daten}
typen <- data.frame(
  id     = c("ausschliesser", "kritiker", "skeptiker", "unentschieden", "zustimmer"),
  label  = c("Ausschließer", "Kritiker", "Skeptiker", "Unentschiedene", "Zustimmer"),
  prior  = c(0, 0.10, 0.001, 0.50, 0.90),
  farbe  = c("#2a78d6", "#eb6834", "#1baf7a", "#eda100", "#e87ba4"),
  stringsAsFactors = FALSE
)

typen
```

| Spalte | Bedeutung |
|--------|-----------|
| `id`    | interne Kennung des Beobachtertyps |
| `label` | Beschriftung in der Legende |
| `prior` | Prior-Wahrscheinlichkeit $\Pr(H)$ vor jeder Evidenz |
| `farbe` | Kurvenfarbe im Diagramm (Hex-Code) |

## Parameter und Übergabe an D3

Zusätzlich zu den Beobachtertypen braucht das Diagramm zwei
Default-Parameter: die maximale Anzahl an Ereignissen (`emax`) und die
voreingestellte Likelihood-Ratio (`lr0`). Alles zusammen wird als Liste
an `r2d3()` übergeben, das JavaScript in `bayes_konvergenz.js`
rendert daraus das eigentliche Diagramm.

`r2d3()` serialisiert einen data.frame standardmäßig spaltenweise
(`{id: [...], prior: [...]}`), das D3-Skript erwartet aber ein
zeilenweises Array von Objekten (`typen.map(s => s.prior)`). Deshalb
wird `typen` zuerst in eine Liste von Zeilen-Records umgewandelt.

```{r d3-data}
typen_rows <- lapply(seq_len(nrow(typen)), function(i) as.list(typen[i, ]))

d3_data <- list(
  typen = typen_rows,
  emax  = 100,
  lr0   = 1.15
)
```

```{r bayes-widget}
r2d3(
  data = d3_data,
  script = "bayes_konvergenz.js",
  container = "svg",
  d3_version = "6",
  options = list(margin = list(top = 16, right = 20, bottom = 40, left = 46))
)
```

# Was zeigt das Diagramm?

- **Der Ausschließer** (Prior 0) verharrt als flache Linie bei
  Pr(H) = 0 -- Cromwells Regel in Aktion.
- **Der Skeptiker** (Prior 0.001) startet fast bei null, braucht aber
  bei einer moderaten Beweiskraft nur relativ wenige Ereignisse, um
  ebenfalls Richtung 1 zu klettern -- exponentielles Wachstum der Odds
  holt einen kleinen Prior schneller ein, als die Intuition vermuten
  lässt.
- **Kritiker, Unentschiedene und Zustimmer** konvergieren alle gegen
  dieselbe Grenze, nur mit unterschiedlichem Vorsprung.
- Zieht man den LR-Regler nach oben, beschleunigt sich die Konvergenz
  aller vier beweglichen Kurven -- die Reihenfolge bleibt aber gleich,
  weil die Priors sich nicht ändern.

Das Bild dahinter: Ein Prior ist ein Startpunkt, keine Festlegung --
außer man erklärt ihn per Definition zu einer (Pr = 0 oder Pr = 1).
Für jeden anderen Startwert gilt: Genug konsistente Evidenz gleicht
fast jede Ausgangsüberzeugung wieder aus.

---

*Dieser Beitrag inkl. Code und Visualisierung wurde mit
KI-Unterstützung (Claude) erstellt.*
