--- 
title: "Grading report TEST"
subtitle:  "Autor/in: `r params$name`" 
author: "Gutachter: Professor Dr. habil. Sebastian Sauer" 
#date: "`r Sys.Date()`"
numbersections: FALSE 
lang: de-De
geometry: margin=1.1in
urlcolor: blue
linkcolor: blue

params:
  name: "Test"
  formalia: 1.00
  fachlich_bericht: 1
  argumentation_bericht: 1
  auftreten: 1
  fachlich_fragerunde: 1
  argumentation_fragerunde: 1
  gesamtnote: 2

output: 
  pdf_document:
    includes:
      in_header: latex-header.tex
---


```{r setup, include=FALSE, echo = FALSE}
knitr::opts_chunk$set(fig.align = "center", 
                      echo = FALSE, 
                      cache = TRUE,
                      message = FALSE,
                      warning = FALSE)
library(knitcitations)
```

\thispagestyle{fancy}

\vspace{2cm}


```{r echo = FALSE}
options(digits = 2)
```


# Prüfungsgegenstand

Dieses Gutachten bewertet die sonstige Leistung im Modul *Quirkologie* im Wintersemester 2019 an der XXX Hochschule. 


```{r echo = FALSE}
notenspektrum <- c("1,0" = 1.0, "1,3" = 1.3, 
                   "1,7" = 1.7, "2,0" = 2, "2,3" = 2.3, 
                   "2,7" = 2.7, "3,0" = 3, "3,3" = 3.3, 
                   "3,7" = 3.7, "4,0" = 4, "4,3" = 4.3,
                   "5,0" = 5.0)

noten_pos <- which.min(abs(unlist(params$gesamtnote) - notenspektrum))

name_gesamtnote <- names(notenspektrum[noten_pos])
```



# Benotungskriterien und Teilnoten zu den Benotungsaspekten

Kriterium                                                 Note
----------------------------------------------- ----------------------
1. Formale Korrektheit des Berichts:            `r sprintf("%1.2f", params$formalia)`
2. Fachliche Güte des Berichts:                 `r sprintf("%1.2f",params$fachlich_bericht)`
3. Argumentationsgüte des Berichts:             `r sprintf("%1.2f",params$argumentation_bericht)`
4. Auftreten:                                   `r sprintf("%1.2f",params$auftreten)`
5. Fachliche Güte während der Fragerunde:       `r sprintf("%1.2f",params$fachlich_fragerunde)`
6. Argumentationsgüte während der Fragerunde:   `r sprintf("%1.2f",params$argumentation_fragerunde)`
----------------------------------------------- ----------------------


# Gesamtnote




Die Arbeit wird im Ergebnis beurteilt mit der **Note `r name_gesamtnote`**. 

*Hinweis*: Die Gesamtnote muss sich nicht als arithmetisches Mittel der Teilnoten ergeben.


\vspace{20 mm}


Professor Dr. habil. Sebastian Sauer, `r Sys.Date()`

\vspace{20 mm}


