---
title: Zusammenhang von Lernen und Noten im Statistikunterricht
author: Sebastian Sauer
date: '2017-12-20'
slug: zusammenhang-von-lernen-und-noten-im-statistikunterricht
categories:
  - rstats
  - teaching
tags:
  - rstats
  - teaching
  - German
  - plotting
---

```{r knitr_setup, echo = FALSE}
source("~/Documents/RRRing/funs/_common.R")
#file.exists("~/Documents/RRRing/funs/_common.R")
```


Führt Lernen zu besseren Noten? Eigene Erfahrung und allgemeiner Konsens stimmen dem zu; zumindest schadet Lernen des Stoffes nicht und hilft oft, gute Noten bei einer Prüfung zu diesem Stoff zu erzielen. Aber welche *Belege*, *wissenschaftliche* Belege gibt es dazu? An unserer Hochschule, die FOM, haben wir eine kleine Untersuchung zu dieser Frage durchgeführt. Genauer gesagt haben wir unseren Studierenden einen Statistik-Test vorlegt und gefagt, wie sehr sie sich für diesen Test vorbereitet hätten. Den Zusammenhang dieser beiden Größe haben wir dann ausgewertet; die folgende Abbildung zeigt das Ergebnis:

```{r out.width = "100%"}
data(stats_test, package = "pradadata")

library(tidyverse)

stats_test %>% 
  select(bestanden, study_time, score) %>% 
  na.omit() %>% 
  ggplot(aes(x = factor(study_time), y = score)) +
  geom_jitter(aes(color = bestanden), alpha = .56) +
  geom_boxplot(alpha = .7) +
  geom_smooth(aes(group = 1), method = "lm", se = FALSE) +
  theme(legend.position = "bottom") +
  labs(y = "Prozent richtiger Lösungen",
       x = "Lernaufwand",
       title = "Mehr Lernen, bessere Noten",
       subtitle = "Der Zusammenhang von Lernzeit und Klausurerfolg in der Statistik",
       caption = paste0("n = ", nrow(stats_test), " Studenten"))
```


```{r}
stats_test %>% 
  filter(study_time %in% 1:5) %>%
  select(study_time, score) %>% 
  drop_na() %>% 
  cor()
```


Eine starke Korrelation von $r=.41$! Das geht jedem Dozenten runter wie Öl ...


Umgekehrt gefragt: Diejenigen, die bestanden haben, haben die mehr gelernt?

```{r}
library(viridis)
stats_test %>% 
  drop_na(bestanden, score, study_time) %>% 
  ggplot(aes(x = bestanden, y = study_time)) +
  geom_boxplot(width = .5) +
  geom_point(aes(color = study_time),
             position = "jitter",
             alpha = .8) +
  scale_color_viridis()
```


Man sieht, dass der Anteil der "Viellerner" (gelb, grün) bei der Gruppe `bestanden == "ja"` größer ist.

Stellen wir die obige Grafik noch einmal anders dar:

```{r}
stats_test %>% 
  drop_na(bestanden, score, study_time) %>% 
  ggplot(aes(fill = bestanden, x = study_time)) +
  geom_bar(position = "fill") +
  scale_fill_viridis(discrete = TRUE)
```

Das Diagramm spricht für sich: Der Anteil der Durchfaller (gelb) sinkt deutlich, wenn die Lernzeit steigt.

# Fazit

>   You life, you learn.  




![](https://imgflip.com/i/21ewbd)
