---
title: 'Wenn Excel aussteigt: Datensatz umbauen zur Visualisierung'
author: ''
draft: TRUE
date: '2018-09-11'
slug: wenn-excel-aussteigt-datensatz-umbauen-zur-visualisierung
categories:
  - rstats
tags:
  - rstats
  - plotting
  - German
editor_options: 
  chunk_output_type: console
---


```{r knitr-setup, echo = FALSE}

knitr::opts_chunk$set(
  comment = "#>",
  collapse = TRUE,
  message = FALSE,
  warning = FALSE,
  error = TRUE,
  cache = TRUE,
  out.width = "70%",
  fig.align = 'center',
  fig.width = 6,
  fig.asp =   1 ,
  fig.show = "hold",
  size = "tiny"
)

```




# Warum R? Ich liebe Excel! 


Excel hat viele Vorteile; viele Menschen haben lange Jahre intensiv mit Excel gearbeitet und kennen sich sehr gut mit dieser Software aus. Warum sollte man mit einer neuen Software wie R arbeiten, wenn man Daten analysieren möchte?

*Ein* Grund ist, dass manche Sachen mit R *leichter* sind als mit Excel. Zum Beispiel dieser Fall: Sie haben einen Datensatz, in dem Ihre Umsätze pro Quartal wiedergegeben sind. Dieser könnte so aussehen:


```{r}
d <- tibble::tribble(
       ~Produkt, ~Q1, ~Q2, ~Q3, ~Q4,
            "A",  1L,  5L, 10L,  2L,
            "B",  2L,  6L,  1L,  2L,
            "C",  3L,  7L, 10L,  2L
       )

DT::datatable(d)
```

Die Spalten `Q1`, `Q2` und so weiter stellen die Quartale des letzen Jahres dar. In jeder Zelle steht ein Umsatzwert. In jeder Zeile ein Produkt.




Und Sie möchten dieses Diagramm erzeugen:


```{r echo =FALSE}
library(tidyverse)
d %>% 
  gather(key = Quartal, value = Umsatz, -Produkt) %>% 
  ggplot(aes(x = Quartal, y = Umsatz)) +
  geom_point(alpha = .7) +
  geom_line(aes(group = Produkt,
                color = Produkt))
            
```


Ein Diagramm also, das auf der X-Achse `Quartal` zeigt und auf der Y-Achse den Umsatz.
