---
title: OECD Wellbeing - Explorative Analyse
author: ''
date: '2018-10-16'
slug: oecd-wellbeing-explorative-analyse
categories:
  - rstats
tags:
  - rstats
  - german
editor_options: 
  chunk_output_type: console
---


```{r echo = FALSE}
knitr::opts_chunk$set(
  comment = "#>",
  collapse = TRUE,
  message = FALSE,
  warning = FALSE,
  cache = TRUE,
  out.width = "100%",
  fig.align = 'center',
  fig.width = 6,
  fig.asp =   1,
  fig.show = "hold",
  size = "tiny"
)
```



In diesem Post untersuchen wir einige Aspekte der explorativen Datenanalyse für den Datensatz `oecd wellbeing` aus dem Jahr 2016.


# Benötigte Pakete

Ein Standard-Paket zur grundlegenden Datenanalyse:

```{r}
library(mosaic)
```



# Datensatz laden

Der Datensatz kann [hier](https://stats.oecd.org/Index.aspx?DataSetCode=RWB) bezogen werden.

Doi: https://doi.org/10.1787/data-00707-en.


Falls der Datensatz lokal (auf Ihrem Rechner) vorliegt, können Sie ihn in gewohnter Manier laden. Geben Sie dazu den Pfad zum Datensatz ein:



```{r}
oecd <- read.csv("/Users/sebastiansaueruser/Documents/Publikationen/blog_ses/sebastiansauer.github.io/data/oecd-wellbeing.csv")
```


Liegt die Datendatei im *gleichen Verzeichnis*  wie Ihre Rmd-Datei, dann brauchen Sie *nur* den Dateinamen, nicht den Pfad, anzugeben.



# Erster Blick


```{r}
inspect(oecd)
```


Wie `inspect()` aufzeigt, liegen also einige qualitative (kategoriale) und einige quantitative (metrische) Variablen vor. Die qualitativen Variablen sind für eine direkte Analyse weniger interessant; vielmehr ist es interessant, die Statistiken auf die Gruppen der qualitativen Variablen aufzusplitten.

Betrachten wir aber zu Beginn die metrischen Variablen einzeln (univariat).


# Metrische Variablen einzeln (univariat)

Die typischen Statistiken zu den metrischen Variablen liegen uns von `inspect()` bereits vor. Daher gehen wir weiter zur Visualisierung.


```{r}
histogram(~Life_satisfaction, data = oecd)
```

Eine ähnliche Aussage liefert das Dichte-Diagramm:


```{r}
densityplot(~Life_satisfaction, data = oecd)
```

Die *Dichte*  gibt an, welcher Anteil der Beobachtungen an der jeweiligen Stelle der X-Achse lägen, wenn man eine Einheit betrachtet (z.B. die Lebenszufriedenheit von 5-6).

Möchte man anstelle von `density` gerne `counts` auf der Y-Achse haben im Histogramm, so ergänzt man folgendes Argument:


```{r}
histogram(~Life_satisfaction, data = oecd, type = "count")
```

### Vertiefung 

Eine alternative Funktion, die "mehr kann" ist `gf_XXX()`, wobei `XXX` die Art des Diagramms meint, z.B. `histogram`:



```{r}
gf_histogram(~Life_satisfaction, data = oecd)
```



## Histogramm nach Gruppen

Angenommen, man möchte Deutschland mit Frankfreich vergleichen im Hinblick auf die Lebenszufriedenheit:


```{r}
oecd %>% 
  filter(Country == "Germany" | Country == "France") -> oecd_de_fr
```


Der vertikale Strich `|` bedeutet hier "oder".

```{r}
histogram(~Life_satisfaction | Country, data = oecd_de_fr)
```


### Vertiefung

Auch mit `gf_XXX()` (besser bekannt als `ggformula`) (s. [hier](https://cran.r-project.org/web/packages/ggformula/vignettes/ggformula-blog.html) kann man auf diese Art gruppieren:


```{r}
gf_dhistogram(~Life_satisfaction | Country, data = oecd_de_fr)
```

`dhistogram` steht für *D*ichte-Histogramm.

Einen Überblick über alle Diagrammtypen von `gfformula` findet sich [hier](https://www.rdocumentation.org/packages/ggformula/versions/0.9.0).


Alternativ kann man es auch so schreiben:

```{r}
gf_dhistogram(~Life_satisfaction | Country, data = oecd_de_fr) %>% 
  gf_facet_wrap(~ Country)

```


## Histogramm für alle Variablen

Um einen Überblick über die Verteilungen zu bekommen, bietet es sich an, sich alle anzuschauen. Das ist natürlich mit etwas Monotonie verbunden (den gleichen Befehle mehrfach wiederholen).


### Vertiefung

Malen wir meinmal alle Histogramme auf einmal. Dazu brauchen wir ein weiteres Paket:

```{r}
library(tidyverse)
```

Als erstes erzeugen wir einen langen Dataframe (der nur aus metrischen Variablen besteht):

```{r}
oecd_de_fr %>% 
  select_if(is.numeric) %>% 
  gather() %>% 
  head(20)
```

Man beachte, dass in `key` der Name der Variable steht und in `value` der zugehörige Wert.

Dann plotten wir Histogramme, wobei wir nach den Ländern (`key`) gruppieren. Aber zuerst speichenr wir uns den "langen" Datensatz ab:

```{r}
oecd_de_fr %>% 
  select_if(is.numeric) %>% 
  gather() -> oecd_de_fr_long
```

Betrachten Sie diesen Daten einmal zur Übung.


Dann plotten wir in gewohnter Manier:

```{r}
histogram(~ value | key, data = oecd_de_fr_long) 
```





# Forschungsfrage

Hat Deutschland in Vergleich zu anderen Ländern eine hohe Lebenszufriedenheit?

Die Frage ist noch recht unpräzise formuliert, aber dafür gibt sie Raum für eine Menge von Untersuchungsansätzen.


# Datensatz filtern - nur Länder, keine Landesteile

Der Datensatz verstößt gegen die Regel, dass in jeder Zeile eine Beobachtungseinheit steht. In einigen Zeilen stehen *Länder*, in den meisten anderen aber *Landesteile* (wie Bayern, Baden-Württemberg etc.). Filtern wir uns nur die Länder, und exklduieren die Landesteile:


```{r}
filter(oecd, region_type == "country_whole") -> oecd_short
```

Die Anzahl der Zeilen deses Datensatz `oecd_short` gibt uns Aufschluss über die Anzahl der untersuchten Länder.


# Vergleich der Lebenszufriedenheit der Länder



```{r}
xyplot(Life_satisfaction ~ Country, data = oecd_short,
       xlab = "Land", ylab = "Zufriedenheit")
```

Hm, sieht nicht übersichtlich aus. Besser wäre es, die Punkte absteigend zu sortieren.

Betrachten wir dazu die Variable `country` näher: Es handelt sich um einen Faktor mit 35 Stufen, wie uns `str(oecd)` verrät:

```{r}
str(oecd)
```

Offensichtlich sind diese alphabetisch geordnet - nach dieser Ordnung richtet sich die Ordnung im Plot-Befehl (`xyplot`).

## Vertiefung

Ändern wir die Sortierung! Mit `reorder()` kann man die Sortierung ändern (re-ordnen, daher der Name):

```{r}
oecd_short %>% 
  mutate(Country_sorted = reorder(Country, Life_satisfaction)) -> oecd_short
```


Ist das jetzt geordnet? `str()` verrät es uns:

```{r}
str(oecd_short)
```

Wie man sieht, ist `Country_sorted` jetzt anders sortiert. Betrachten wir das Ergebnis:

```{r}
xyplot(Life_satisfaction ~ Country_sorted, data = oecd_short,
       xlab = "Land", ylab = "Zufriedenheit")
```

Schon besser. Man kann z.B. die Achsen nicht lesen `r emo::ji("sad")`.


## Vertiefung

Mit `gf_XXX()` lassen sich die Achsen (um 90°) drehen mit `+ coord_flip()`:

```{r}
gf_point(Life_satisfaction ~ Country_sorted, data = oecd_short) + coord_flip()
```


Schön `r emo::ji("smile")`.

Man hätte das Sortieren und Achsen drehen auch in einem Haps machen können:


```{r}
gf_point(Life_satisfaction ~ reorder(Country, Life_satisfaction), 
         data = oecd_short) + coord_flip()
```


Aber übersichtliches ist es, die Dinge nacheinander zu tun.


## Vertiefung

Schön wäre es noch, im Bild den Mittelwert o.Ä. zu sehen:

```{r}
gf_point(Life_satisfaction ~ reorder(Country, Life_satisfaction), 
         data = oecd_short) %>% 
  gf_hline(yintercept = 6.08, data = NA, color = "firebrick") + coord_flip()

```


## Boxplots anstelle von Histogrammen

Möchte man mehrere Gruppen (z.B. Länder vergleichen, so bietet sich der Boxplot an - mehrere Histogramme nebeneinander lassen sich nur schwer optisch vergleichen.)


```{r}
bwplot(Life_satisfaction ~ Country, data = oecd)
```


Natürlich bietet es sich an, hier noch die Gruppen sortiert und die Achsen zu kippen.


# Zusammenhang zweier metrischer Variablen

Hängt die Lebenszufriedenheit mit `Civic_engagment` zusammen`?


```{r}
xyplot(Civic_engagement ~ Life_satisfaction, data = oecd_short)
```

Hm, es ist kein starker Trend zu erkennen.

Was sagt die Korrelation dazu:

```{r}
cor(Civic_engagement ~ Life_satisfaction, data = oecd_short)
```

Immerhin, kein ganz unwesentlicher Wert.


## Und so weiter

Dieses Prinzip `xyplot(var1 ~ var, data = oecd_short)` könnte man jetzt weiterführen ad nauseam.


## Vertiefung Pairs plot

Eleganter geht es so. Dafür benötigen wir Extra-Pakete:

```{r}
library(sjPlot)
```

Dann erstellen wir einen Dataframe mit *nur*  metrischen Variablen:

```{r}
oecd_short %>% 
  select(-Country, -Region, -region_type, -Code, -Country_sorted) -> oecd_short_numeric
```

Übrigens kann (und muss man oft) mehrere Werte mit dem Befehl `c()` zusammenfassen (c wie "combine"):

```{r}
oecd_short %>% 
  select(-c(Country, Region, region_type, Code, Country_sorted)) -> oecd_short_numeric
```



```{r}
sjp.corr(oecd_short_numeric)
```


Übrigens gibt selbiges Paket auch eine ganz schöne HTML-Tabelle mit den Korrelationskoeffizienten aus:

```{r}
sjt.corr(oecd_short_numeric)
```


## Vertiefung ggpairs


```{r}
library(GGally)
```


Das sieht auch ganz nett aus:

```{r}
ggpairs(oecd_short,
        columns = c(5,6,7,15) )
```

# Deskriptive Statistiken nach Ländern
 
 
## Lebenszufriedenheit

Das ist relativ einfach:

```{r}
favstats(Life_satisfaction ~ Country, data = oecd_short) -> oecd_favstats
oecd_favstats
```

Ach ja, sortieren ist noch sinnvoll:

```{r}
oecd_favstats %>% 
  arrange(-mean) -> oecd_favstats

oecd_favstats
```



Lädt man noch das Paket `knitr`, kann man sich eine schöne HTML- (oder Word-) Tabelle ausgeben lassen:

```{r}
library(knitr)
```


```{r}
oecd_favstats %>% 
  kable()
```





