---
title: Wetterdaten des DWD aufbereiten
author: ''
date: '2026-08-14'
slug: wetterdaten-des-dwd-aufbereiten
categories: []
tags:
  - datawrangling
---



```{r knitr-setup, echo = FALSE}
knitr::opts_chunk$set(
  comment = "#>",
  collapse = TRUE,
  message = FALSE,
  warning = FALSE,
  cache = TRUE,
  out.width = "70%",
  fig.align = 'center',
  fig.width = 6,
  fig.asp = 0.618,  # 1 / phi
  fig.show = "hold",
  size = "tiny"
)
```



# Load packages

```{r load-libs, message = FALSE, waring = FALSE}
library(tidyverse)
library(rvest)
library(tinytable)
```

# Daten



 Datenquelle: Deutscher Wetterdienst (DWD), Climate Data Center, opendata.dwd.de, Lizenz: CC BY 4.0

```{r data-url}
base_url <- "https://opendata.dwd.de/climate_environment/CDC/regional_averages_DE"

```

# Hilfsfunktion: alle .txt-Dateilinks eines Verzeichnisses auslesen 

```{r list_txt_files}
list_txt_files <- function(dir_url) {
  page <- read_html(dir_url)
  hrefs <- page |> html_elements("a") |> html_attr("href")
  hrefs[str_ends(hrefs, ".txt")]
}
```


# Hilfsfunktion: eine DWD-Bundesland-Zeitreihendatei einlesen

Jahresdateien haben den Header "Jahr;Jahr;Bundesland1;...": die zweite
  Spalte ist nur ein Textlabel ("year"), keine echte zweite Jahresangabe.
  Bei doppelten Namen die zweite Vorkommnis auf "Periode" umbenennen,
  sonst kollidieren beide zu "Jahr...1"/"Jahr...2" und "Jahr" existiert
  danach nicht mehr als eigenstaendige Spalte.

```{r read_regional_file}
read_regional_file <- function(url) {

  # Header steht in Zeile 2 der Datei (Zeile 1 ist ein Titel/Kommentar).
  header <- read_lines(url, skip = 1, n_max = 1) |>
    str_split(";") |>
    unlist() |>
    str_trim()
  header <- header[header != ""]  # trailing Semikolon entfernt leere Spalte



  dupe <- duplicated(header)
  header[dupe] <- "Periode"

  spez <- ifelse(header == "Jahr", "i",
           ifelse(header %in% c("Monat", "Periode"), "c", "d"))
  spez <- setNames(spez, header)

  df <- read_delim(
    url, delim = ";", skip = 2, trim_ws = TRUE,
    na = c("", "NA"), show_col_types = FALSE,
    col_names = header, col_types = paste(spez, collapse = "")
  )

  if ("Monat" %in% names(df)) df <- df |> mutate(Monat = as.integer(Monat))
  if ("Periode" %in% names(df)) df <- df |> select(-Periode)

  df |> select(where(~ !all(is.na(.))))
}
```

# 1. Monatswerte: Temperatur

```{r temperatur_monat}
tm_dir   <- file.path(base_url, "monthly/air_temperature_mean")
tm_files <- list_txt_files(tm_dir)

temperatur_monat <- map_dfr(tm_files, ~ read_regional_file(file.path(tm_dir, .x)))

temperatur_lang <- temperatur_monat |>
  pivot_longer(
    cols = -c(Jahr, Monat),
    names_to = "Bundesland",
    values_to = "Temp_Mittel_C"
  ) |>
  filter(!is.na(Temp_Mittel_C)) |>
  arrange(Bundesland, Jahr, Monat)

#write_csv(temperatur_lang, "temperatur_bundesland_monat.csv")

```


# 2. Monatswerte: Niederschlag (optional, fuer CDD/CWD-Kontext PRCPTOT)


```{r niederschlag_lang}
rr_dir   <- file.path(base_url, "monthly/precipitation")
rr_files <- list_txt_files(rr_dir)

niederschlag_lang <- map_dfr(rr_files, ~ read_regional_file(file.path(rr_dir, .x))) |>
  pivot_longer(cols = -c(Jahr, Monat), names_to = "Bundesland", values_to = "Niederschlag_mm") |>
  filter(!is.na(Niederschlag_mm)) |>
  arrange(Bundesland, Jahr, Monat)

#write_csv(niederschlag_lang, "niederschlag_bundesland_monat.csv")
```


# 3. Jahreswerte: Kenntage (FD, SU, TR, hot_days, ice_days, Starkregentage) 

```{r kenntage_liste}
kenntage_ordner <- c(
  frost_days        = "annual/frost_days",         # FD
  summer_days       = "annual/summer_days",        # SU
  tropical_nights   = "annual/tropical_nights_tminGE20",  # TR
  hot_days          = "annual/hot_days",
  ice_days          = "annual/ice_days",
  precipGE10mm_days = "annual/precipGE10mm_days",
  precipGE20mm_days = "annual/precipGE20mm_days"
)

kenntage_liste <- imap(kenntage_ordner, function(pfad, label) {
  dir_url <- file.path(base_url, pfad)
  files   <- list_txt_files(dir_url)
  if (length(files) == 0) return(NULL)
  df <- read_regional_file(file.path(dir_url, files[1]))
  df |>
    pivot_longer(cols = -any_of(c("Jahr", "Monat")), names_to = "Bundesland", values_to = "Wert") |>
    filter(!is.na(Wert)) |>
    mutate(Indikator = label)
})

kenntage_lang <- bind_rows(kenntage_liste) |>
  arrange(Indikator, Bundesland, Jahr)

# write_csv(kenntage_lang, "klimakenntage_bundesland_jahr.csv")
```


# 4. Jahreswerte: Trockenheit (abgeleitet aus den Monatsniederschlaegen)

```{r trockenheit_lang}
# Ein Monat gilt als "trocken", wenn sein Niederschlag unter dem 20%-Quantil
# der langjaehrigen Monatsniederschlaege des jeweiligen Bundeslands liegt
# (bundeslandspezifischer, relativer Schwellenwert statt fixer mm-Grenze,
# da die Bundeslaender klimatisch sehr unterschiedlich trocken/feucht sind).
trockenheit_lang <- niederschlag_lang |>
  group_by(Bundesland) |>
  mutate(schwelle = quantile(Niederschlag_mm, 0.2, na.rm = TRUE)) |>
  ungroup() |>
  group_by(Bundesland, Jahr) |>
  summarise(Wert = sum(Niederschlag_mm < schwelle, na.rm = TRUE), .groups = "drop") |>
  mutate(Indikator = "trocken_monate")

kenntage_lang <- bind_rows(kenntage_lang, trockenheit_lang) |>
  arrange(Indikator, Bundesland, Jahr)

# write_csv(kenntage_lang, "klimakenntage_bundesland_jahr.csv")
```


## Data Dictionary: DWD Jahreswerte – Klimakenntage

Quelle: `klimakenntage_bundesland_jahr.csv`

| Spalte      | Typ      | Beschreibung                                                              |
|-------------|----------|----------------------------------------------------------------------------|
| `Jahr`      | integer  | Kalenderjahr der Beobachtung                                              |
| `Bundesland`| character| Deutsches Bundesland (regionaler Mittelwert)                              |
| `Wert`      | double   | Anzahl der Tage im jeweiligen Jahr, die das Kriterium des Indikators erfüllen |
| `Indikator` | character| Kenntag-Typ, siehe Codebuch unten                                        |

### Codebuch `Indikator`

| Wert in `Indikator`    | DWD-Kürzel | Deutsche Bezeichnung   | Definition                                      |
|-------------------------|:----------:|-------------------------|--------------------------------------------------|
| `frost_days`             | FD         | Frosttage               | Tmin < 0 °C                                       |
| `ice_days`                | ID         | Eistage                 | Tmax < 0 °C                                       |
| `summer_days`             | SU         | Sommertage              | Tmax ≥ 25 °C                                      |
| `hot_days`                | —          | Heiße Tage              | Tmax ≥ 30 °C                                      |
| `tropical_nights`         | TR         | Tropennächte            | Tmin ≥ 20 °C                                      |
| `precipGE10mm_days`       | —          | Starkregentage (≥10 mm) | Tagesniederschlag ≥ 10 mm                         |
| `precipGE20mm_days`       | —          | Starkregentage (≥20 mm) | Tagesniederschlag ≥ 20 mm                         |
| `trocken_monate`          | —          | Trockenmonate           | Anzahl Monate/Jahr mit Niederschlag unter dem 20%-Quantil des Bundeslands |

**Hinweis:** Tmin/Tmax beziehen sich auf die Tagesminimum-/Tagesmaximumtemperatur der Lufttemperatur in 2 m Höhe. Die Werte sind regionale Jahresmittel je Bundesland, wie vom DWD (Climate Data Center, regional_averages_DE) bereitgestellt.

Anmerkung: Deine Liste enthielt "TR" für Starkregentage — das DWD-Kürzel TR steht offiziell für Tropennächte; Starkregentage haben im DWD-Schema kein eigenes Kürzel, daher hier über die tatsächlichen Spaltenwerte (precipGE10mm_days/precipGE20mm_days) benannt.

## Vergleich mit langfristigen Trends

Der DWD stellt für die regionalen Bundesland-Mittelwerte keine eigene
`multi_annual`-Referenzperiode bereit (die gibt es beim DWD nur auf
Stationsebene, unter `observations_germany/climate/multi_annual/`).
Die Referenzperiode wird daher hier selbst aus den bereits geladenen
Zeitreihen berechnet, als Mittelwert über die WMO-Standardperiode
**1991–2020**.

```{r referenzperiode_temperatur}
ref_start <- 1991
ref_end   <- 2020

temperatur_jahr <- temperatur_lang |>
  group_by(Bundesland, Jahr) |>
  summarise(Temp_Mittel_C = mean(Temp_Mittel_C, na.rm = TRUE), .groups = "drop")

referenz_temp <- temperatur_jahr |>
  filter(Jahr >= ref_start, Jahr <= ref_end) |>
  group_by(Bundesland) |>
  summarise(Referenzmittel_C = mean(Temp_Mittel_C, na.rm = TRUE), .groups = "drop")

letztes_jahr <- max(temperatur_jahr$Jahr)

abweichung_temp <- temperatur_jahr |>
  filter(Jahr == letztes_jahr) |>
  left_join(referenz_temp, by = "Bundesland") |>
  mutate(Abweichung_C = Temp_Mittel_C - Referenzmittel_C) |>
  arrange(desc(Abweichung_C))

abweichung_temp |>
  select(Bundesland, !!paste0("Jahr_", letztes_jahr) := Temp_Mittel_C,
         Referenzmittel_C, Abweichung_C) |>
  tt() |>
  format_tt(digits = 2)
```

```{r abweichung_plot}
ggplot(abweichung_temp, aes(x = reorder(Bundesland, Abweichung_C), y = Abweichung_C,
                             fill = Abweichung_C > 0)) +
  geom_col() +
  coord_flip() +
  scale_fill_manual(values = c(`TRUE` = "firebrick", `FALSE` = "steelblue"), guide = "none") +
  labs(
    title = paste("Temperaturabweichung", letztes_jahr, "vom Referenzmittel", ref_start, "-", ref_end),
    x = NULL, y = "Abweichung (°C)"
  )
```

Analog für die Klimakenntage: Vergleich des Bundeslandmittels im
letzten verfügbaren Jahr mit dem Referenzmittel 1991–2020, gemittelt
über alle Bundesländer je Indikator.

```{r referenzperiode_kenntage}
referenz_kenntage <- kenntage_lang |>
  filter(Jahr >= ref_start, Jahr <= ref_end) |>
  group_by(Indikator) |>
  summarise(Referenzmittel = mean(Wert, na.rm = TRUE), .groups = "drop")

letztes_jahr_kenntage <- max(kenntage_lang$Jahr)

abweichung_kenntage <- kenntage_lang |>
  filter(Jahr == letztes_jahr_kenntage) |>
  group_by(Indikator) |>
  summarise(Wert_aktuell = mean(Wert, na.rm = TRUE), .groups = "drop") |>
  left_join(referenz_kenntage, by = "Indikator") |>
  mutate(Differenz = Wert_aktuell - Referenzmittel) |>
  arrange(desc(Differenz))

abweichung_kenntage |> tt() |> format_tt(digits = 2)
```

# Überblick über die aggregierten Daten


```{r summary}
cat("Temperatur:", nrow(temperatur_lang), "Zeilen,",
    n_distinct(temperatur_lang$Bundesland), "Bundeslaender,",
    "Zeitraum", min(temperatur_lang$Jahr), "-", max(temperatur_lang$Jahr), "\n")
cat("Kenntage:", nrow(kenntage_lang), "Zeilen,",
    n_distinct(kenntage_lang$Indikator), "Indikatoren\n")
```

# Monatsdaten Temperatur & Niederschlag zusammenfuehren

"Deutschland" ist in den DWD-Rohdaten eine zusaetzliche Gesamtspalte
neben den 16 Regionen und wird hier herausgefiltert, damit pro
Jahr-Monat-Kombination genau 16 Zeilen (eine je Region) uebrig bleiben.

```{r wetterdaten_monat}
wetterdaten_monat <- temperatur_lang |>
  filter(Bundesland != "Deutschland") |>
  inner_join(
    niederschlag_lang |> filter(Bundesland != "Deutschland"),
    by = c("Jahr", "Monat", "Bundesland")
  ) |>
  transmute(
    year   = Jahr,
    month  = Monat,
    region = Bundesland,
    precip = Niederschlag_mm,
    temp   = Temp_Mittel_C
  ) |>
  arrange(year, month, region)

write_csv(wetterdaten_monat, "wetterdaten_monat.csv")
```

