---
title: Hitzesommer 2026
author: ''
date: '2026-08-15'
slug: hitzesommer-2026
categories: []
tags:
- datawrangling
---



```{r knitr-setup, echo = FALSE}
knitr::opts_chunk$set(
  comment = "#>",
  collapse = TRUE,
  message = FALSE,
  warning = FALSE,
  cache = TRUE,
  out.width = "70%",
  fig.align = 'center',
  fig.width = 6,
  fig.asp = 0.618,  # 1 / phi
  fig.show = "hold",
  size = "tiny"
)
```



# Load packages

Vier Pakete: `tidyverse` fürs Datenwrangling und Plotten, `rdwd` für
den Zugriff auf die DWD-Server, `tinytable` für die Tabellen im Post
und `ggpubr` für das einheitliche Plot-Theme.

```{r load-libs, message = FALSE, waring = FALSE}
library(tidyverse)
library(rdwd)
library(tinytable)
library(ggpubr)

theme_set(theme_pubr())
```

# Daten

Der DWD stellt im [Climate Data Center](https://opendata.dwd.de/climate_environment/CDC/)
Tagesklimadaten (u. a. Temperaturmittel/-minimum/-maximum und
Niederschlag) je Wetterstation frei zum Download an
(`observations_germany/climate/daily/kl/`), aufgeteilt in
`historical/` (abgeschlossene Jahre) und `recent/` (laufendes Jahr plus
die letzten ca. 500 Tage). Ein fertiges Deutschland-Tagesmittel bietet
der DWD dafür nicht an – das gibt es nur auf Monats-/Jahresebene unter
`regional_averages_DE/` (bereits im vorherigen Post genutzt). Für den
Sommer 2026 wird hier deshalb selbst ein einfaches Tagesmittel über je
eine Station pro Bundesland gebildet, mit Hilfe des R-Pakets
[`{rdwd}`](https://bookdown.org/brry/rdwd/), das den Zugriff auf die
DWD-Server kapselt.

## Monatskontext: Sommer 2026 im langfristigen Vergleich

Als Einordnung zunächst die Monatsmittel für Deutschland, wie sie im
vorherigen Post (`wetterdaten_monat.csv`) aufbereitet wurden.


Hier stehen die Daten des DWD bereit – die bereits im Vorpost
aufbereitete CSV mit Monatsmitteln je Bundesland wird direkt von
GitHub nachgeladen:

```{r monatsdaten-laden}
wetterdaten_monat <- read_csv(
  "https://raw.githubusercontent.com/sebastiansauer/data_se/refs/heads/master/content/post/2026-08-14-wetterdaten-des-dwd-aufbereiten/wetterdaten_monat.csv",
  show_col_types = FALSE
)
``` 


Datenquelle: Deutscher Wetterdienst (DWD), Climate Data Center, opendata.dwd.de, Lizenz: CC BY 4.0

Berechnen wir die Temperatur und Niederschlag für den Sommer 2026
(Juni, Juli) - im Vergleich zu einem langjährigen Referenzwert. Zuerst
nur die Zeilen für Deutschland insgesamt behalten und die
Referenzperiode festlegen.

```{r monatsdaten-filter}
deutschland_monat <- wetterdaten_monat |>
  filter(region == "Deutschland")

ref_start <- 1991
ref_end   <- 2020
```

Referenzmittel je Monat berechnen, gemittelt über die WMO-Normalperiode
1991–2020.

```{r monatsdaten-klimatologie}
klimatologie_monat <- deutschland_monat |>
  filter(year >= ref_start, year <= ref_end) |>
  group_by(month) |>
  summarise(
    temp_ref   = mean(temp, na.rm = TRUE),
    precip_ref = mean(precip, na.rm = TRUE),
    .groups = "drop"
  )
```

Sommer 2026 herausfiltern und dem Referenzmittel gegenüberstellen.

```{r monatsdaten-sommer}
sommer_2026 <- deutschland_monat |>
  filter(year == 2026, month %in% 6:8) |>
  left_join(klimatologie_monat, by = "month") |>
  mutate(
    temp_abw   = temp - temp_ref,  # Abweichung vom Referenzmittel
    monatsname = month.name[month]
  )
```

Als Tabelle:

```{r monatsdaten-tabelle}
sommer_2026 |>
  select(monatsname, temp, temp_ref, temp_abw, precip, precip_ref) |>
  tt() |>
  format_tt(digits = 2)
```

Zunächst die Sommermitteltemperatur je Jahr berechnen.

```{r monatsdaten-plot-daten}
sommer_temp_jahr <- deutschland_monat |>
  filter(month %in% 6:8) |>
  group_by(year) |>
  summarise(sommer_temp = mean(temp, na.rm = TRUE), .groups = "drop")
```

Im Jahresverlauf geplottet, der aktuelle Sommer (2026) ist farbig
markiert, dazu ein geglätteter Trend (`geom_smooth()`).

```{r monatsdaten-plot}
sommer_temp_jahr |>
  ggplot(aes(x = year, y = sommer_temp)) +
  geom_line(color = "grey60") +
  geom_point(aes(color = year == 2026), size = 4) +
  scale_color_manual(values = c(`TRUE` = "firebrick", `FALSE` = "grey40"), guide = "none") +
  labs(
    title = "Sommermitteltemperatur (Jun-Aug) Deutschland",
    x = NULL, y = "Temperatur (°C)"
  ) +
  geom_smooth()
```

Hinweis: Der Wert für 2026 basiert auf den bislang verfügbaren
Monatsdaten (Juni + Juli), der August ist beim DWD auf Monatsebene
noch nicht veröffentlicht. Er liegt schon jetzt auf dem Niveau der
bisherigen Rekordsommer.

## Tagesdaten: Hitzewellen im Sommer 2026

Stationsauswahl: je Bundesland wird die Station mit der längsten
laufenden Messreihe herangezogen (`per == "recent"`), mit bis zu 5
Ausweichkandidaten, falls eine Station in den letzten 90 Tagen zu
viele fehlende Temperaturwerte hat (manche automatischen Stationen
liefern TXK/TNK nicht durchgängig).

## Data Dictionary: DWD Tageswerte (Datensatz `kl`)

Quelle: DWD Climate Data Center, `observations_germany/climate/daily/kl/`
(Metadatendatei `Metadaten_Parameter_klima_tag_<ID>.txt` in jedem
Stations-ZIP). Fehlwert-Code `-999`, wird von `readDWD()` automatisch
zu `NA`.

| Kürzel      | Bedeutung                                              | Einheit |
|-------------|----------------------------------------------------------|:-------:|
| `STATIONS_ID` | Stations-ID                                             | —       |
| `MESS_DATUM`  | Messdatum                                               | Datum   |
| `QN_3`        | Qualitätsniveau der Parameter FX, FM                    | Code    |
| `FX`          | Windspitze (max. Böe des Tages)                         | m/s     |
| `FM`          | Windgeschwindigkeit, Tagesmittel                        | m/s     |
| `QN_4`        | Qualitätsniveau der übrigen Parameter (RSK…TGK)         | Code    |
| **`RSK`**     | **Niederschlagshöhe, Tagessumme**                       | **mm**  |
| `RSKF`        | Niederschlagsform (0=kein, 1=Regen, 4=Mischform, 6=Regenschauer, 7=Schnee, 8=Schneeschauer, 9=Hagel …) | Code |
| `SDK`         | Sonnenscheindauer, Tagessumme                           | h       |
| `SHK_TAG`     | Schneehöhe                                              | cm      |
| `NM`          | Bedeckungsgrad, Tagesmittel                             | Achtel  |
| `VPM`         | Dampfdruck, Tagesmittel                                 | hPa     |
| `PM`          | Luftdruck (Stationsniveau), Tagesmittel                 | hPa     |
| **`TMK`**     | **Lufttemperatur 2 m, Tagesmittel**                     | **°C**  |
| `UPM`         | Relative Luftfeuchte, Tagesmittel                       | %       |
| **`TXK`**     | **Lufttemperatur 2 m, Tagesmaximum**                    | **°C**  |
| **`TNK`**     | **Lufttemperatur 2 m, Tagesminimum**                    | **°C**  |
| `TGK`         | Lufttemperatur 5 cm über Boden, Tagesminimum            | °C      |
| `eor`         | Zeilenende-Marker ("end of record")                     | —       |

Für die Auswertung unten genutzt: `TXK` (Kriterium Hitzetag ≥ 30 °C),
`TNK` (Kriterium Tropennacht ≥ 20 °C), `TMK` (Tagesmittel) und `RSK`
(Niederschlag, aktuell nur mitgeführt, nicht separat ausgewertet).

Je Bundesland die 5 Stationen mit der längsten laufenden Messreihe als
Kandidaten vormerken (nicht nur die eine "beste", falls diese später
unvollständige Werte liefert).

## Messstationen auswählen

```{r stationsauswahl-kandidaten}
data("metaIndex") # Stellt Infos zu den Messtationen bereit (z.B. Lage der Messstation)

kandidaten <- metaIndex |>
  filter(res == "daily", var == "kl", per == "recent", hasfile) |>
  distinct(Stations_id, Bundesland, von_datum) |>
  arrange(Bundesland, von_datum) |>
  group_by(Bundesland) |>
  slice_head(n = 5) |>
  summarise(ids = list(Stations_id), .groups = "drop")
```

Hilfsfunktion, die die Tageswerte einer einzelnen Station herunterlädt
und einliest.

```{r stationsauswahl-laden}
lade_station <- function(id) {
  link <- selectDWD(id = id, res = "daily", var = "kl", per = "recent")
  file <- dataDWD(link, read = FALSE, dir = tempdir(), quiet = TRUE)
  readDWD(file, varnames = FALSE) |>
    as_tibble() |>
    transmute(
      Stations_id = STATIONS_ID,
      Datum = MESS_DATUM,
      TXK, TNK, TMK, RSK
    )
}
```

Hilfsfunktion, die die Kandidaten der Reihe nach durchprobiert und die
erste brauchbare Station zurückgibt: die erste, bei der in den letzten
90 Tagen mehr als 80 % der Tagesmaxima (TXK) tatsächlich vorhanden
sind.

```{r stationsauswahl-waehlen}
waehle_station <- function(ids) {
  for (id in ids) {
    df <- tryCatch(lade_station(id), error = function(e) NULL)
    if (is.null(df) || nrow(df) == 0) next
    letzte_90 <- df |> filter(Datum >= max(Datum) - 90)
    if (mean(!is.na(letzte_90$TXK)) > 0.8) return(df)
  }
  NULL
}
```

Für jedes Bundesland wird jetzt tatsächlich eine Station geladen.

```{r stationsauswahl-anwenden}
stationsdaten <- kandidaten |>
  mutate(daten = map(ids, waehle_station)) |>
  select(-ids) |>
  unnest(daten)
```


Hinweis:

"kl" steht für Klimatageswerte – das ist der DWD-interne Kürzel für den Datensatz mit den kombinierten täglichen Klimastationswerten (Temperatur, Niederschlag, Sonnenschein, Wind, Luftdruck etc. in einer Datei je Station).

Aus den 16 gewählten Stationen wird nun je Tag ein einfaches
bundesweites Mittel gebildet (ungewichtete Mittelung über die
Stationen) und auf den Zeitraum ab Sommer 2025 zugeschnitten – das
reicht für den Vergleich Sommer 2025 vs. 2026 weiter unten.


## Wetterdaten pro Tag

```{r deutschland-tagesmittel}
deutschland_tag <- stationsdaten |>
  group_by(Datum) |>
  summarise(
    TXK = mean(TXK, na.rm = TRUE),
    TNK = mean(TNK, na.rm = TRUE),
    TMK = mean(TMK, na.rm = TRUE),
    RSK = mean(RSK, na.rm = TRUE),
    .groups = "drop"
  )

deutschland_tag |> 
  head() |> 
  tt()
```

Zeitraum ab Sommer 2025 zuschneiden – das reicht für den Vergleich
Sommer 2025 vs. 2026 weiter unten.

```{r sommer-tage}
sommer_tage <- deutschland_tag |>
  filter(Datum >= as.Date("2025-06-01"))
```

Hilfsfunktion für die längste zusammenhängende Hitzewelle:
`rle()` ("run-length encoding") zählt Längen zusammenhängender
TRUE/FALSE-Serien – hier die längste Serie aufeinanderfolgender
Hitzetage (TXK ≥ Schwelle).

```{r hitzewelle-funktion}
hitzewelle_laenge <- function(txk, schwelle = 30) {
  ist_heiss <- !is.na(txk) & txk >= schwelle
  laengen <- rle(ist_heiss)
  max(c(0, laengen$lengths[laengen$values]))
}
```

## Hitzetage (Tagesmaximum ≥ 30 °C) 

Daten je Sommer, sowie die längste
zusammenhängende Hitzewelle (aufeinanderfolgende Hitzetage):

```{r hitzewellen}
sommer_tage |>
  mutate(jahr = year(Datum), monat = month(Datum)) |>
  filter(monat %in% 6:8) |>
  group_by(jahr) |>
  summarise(
    hitzetage       = sum(TXK >= 30, na.rm = TRUE),
    tropennaechte    = sum(TNK >= 20, na.rm = TRUE),
    laengste_hitzewelle = hitzewelle_laenge(TXK[order(monat)]),
    .groups = "drop"
  ) |>
  tt() |>
  format_tt(digits = 1)
```

Die Tagesmaxima beider Sommer im direkten Vergleich, ausgerichtet auf
den Tag im Jahr (Sommer 2025 vs. 2026 an derselben x-Position):

```{r hitzewellen-plot, fig.width = 8}
sommer_tage |>
  filter(month(Datum) %in% 6:8) |>
  ggplot(aes(x = yday(Datum), y = TXK, color = factor(year(Datum)))) +
  geom_hline(yintercept = 30, linetype = "dashed", color = "firebrick") +
  geom_line() +
  labs(
    title = "Tagesmaximaltemperatur Deutschland, Sommer 2025 vs. 2026",
    subtitle = "Gestrichelte Linie: Hitzetag-Schwelle (30 °C)",
    x = "Tag im Jahr", y = "Tagesmaximum (°C)", color = "Jahr"
  )
```

Da der Sommer 2026 zum Zeitpunkt dieser Auswertung (15.08.) noch nicht
vorbei ist, sind die Werte für 2026 bislang nur bis Mitte August
gezählt – die Vergleichszahlen für 2025 sind entsprechend
vollständiger.

## Jeder Tag im Sommer 2026 vs. langjähriger Referenzwert (1991-2020)

Für einen echten Tageswert-Vergleich reicht `per = "recent"` nicht
aus (deckt nur gut 1,5 Jahre ab). Für dieselben 16 Referenzstationen
werden deshalb zusätzlich die `historical`-Dateien geladen, daraus
für jeden Kalendertag (unabhängig vom Jahr) ein klimatologischer
Referenzwert über 1991-2020 gebildet – geglättet mit einem
±5-Tage-Fenster um den jeweiligen Tag des Jahres, um Tag-zu-Tag-Rauschen
zu reduzieren – und jedem Tag des Sommers 2026 gegenübergestellt.

Dieselben 16 Stationen wie oben, aber diesmal die `historical`-Dateien.

```{r historisch-funktion}
ausgewaehlte_ids <- unique(stationsdaten$Stations_id)

lade_historisch <- function(id) {
  link <- selectDWD(id = id, res = "daily", var = "kl", per = "historical")
  file <- dataDWD(link, read = FALSE, dir = tempdir(), quiet = TRUE)
  readDWD(file, varnames = FALSE) |>
    as_tibble() |>
    transmute(
      Stations_id = STATIONS_ID,
      Datum = MESS_DATUM,
      TXK, TNK, TMK
    )
}
```

Für jede Station laden – falls eine Station keine `historical`-Datei
hat, wird sie via `tryCatch()` einfach übersprungen statt den ganzen
Chunk abzubrechen.

```{r historisch-laden}
historisch <- map_dfr(ausgewaehlte_ids, function(id) {
  tryCatch(lade_historisch(id), error = function(e) NULL)
})
```

Daraus wieder ein bundesweites Tagesmittel bilden – diesmal über die
komplette historische Zeitreihe.

```{r historisch-tagesmittel}
deutschland_hist_tag <- historisch |>
  group_by(Datum) |>
  summarise(
    TXK = mean(TXK, na.rm = TRUE),
    TNK = mean(TNK, na.rm = TRUE),
    TMK = mean(TMK, na.rm = TRUE),
    .groups = "drop"
  )
```

## Methodik: Wie entsteht der Referenzwert je Tag?

**Referenzperiode:** Als Bezugszeitraum dient 1991–2020 – die aktuelle
WMO-Standardnormalperiode (30 Jahre), der weltweit übliche Maßstab
dafür, was an einem Kalendertag "normal" ist.

**Warum glätten?** Ein einzelner Kalendertag (z. B. der 27. Juni) hat
über 30 Jahre nur 30 bundesweite Tagesmittelwerte – statistisch wenig
und tagesscharf stark verrauscht. Ein einzelner ungewöhnlich kühler
oder warmer 27. Juni in den 1990ern würde den Referenzwert für genau
diesen Tag spürbar verzerren.

**Das ±5-Tage-Fenster:** Statt nur des exakten Kalendertags wird ein
Fenster von 5 Tagen davor bis 5 Tagen danach herangezogen. Für den 27.
Juni fließen also alle Tage vom 22. Juni bis 2. Juli aus **allen** 30
Referenzjahren ein – bis zu 11 Tage × 30 Jahre ≈ 330 Werte statt nur
30. Der Mittelwert daraus ist der geglättete Referenzwert für "27.
Juni". Das folgt derselben Grundidee wie offizielle DWD/WMO-Klimanormalen
(dort oft per harmonischer Glättung/Fourierreihen berechnet), hier
vereinfacht als gleitendes Mittel über ein festes Tagesfenster.

Konkret berechnet die Funktion `klimatologie_tag()` für einen
Zieltag (`doy_ziel`, Tag des Jahres) den Abstand zu jedem Tag der
Referenzperiode, behandelt diesen Abstand zirkulär über den
Jahreswechsel hinweg (`pmin(diff, 366 - diff)`, relevant z. B. für den
1. Januar, für den sonst die letzten Dezembertage fälschlich "weit
entfernt" wären), filtert auf Abstand ≤ 5 Tage und mittelt TXK/TNK/TMK
über die verbleibenden Zeilen. Jeder Sommertag 2026 bekommt so über
seinen Tag-des-Jahres (`doy`) per `left_join()` den passenden
geglätteten Referenzwert zugewiesen, woraus sich die Abweichung
(`TMK - TMK_ref` usw.) ergibt.

Referenzperiode und Fenstergröße festlegen, dann alle Tage der
Referenzperiode mit ihrem Tag-des-Jahres (`doy`) versehen.

```{r klimatologie-referenzzeitraum}
ref_start_tag <- 1991
ref_end_tag   <- 2020
fenster       <- 5  # Tage vor/nach dem Zieltag

hist_ref <- deutschland_hist_tag |>
  filter(year(Datum) >= ref_start_tag, year(Datum) <= ref_end_tag) |>
  mutate(doy = yday(Datum))
```

Die Funktion, die für einen Zieltag den geglätteten Referenzwert
berechnet (Details siehe Methodik oben).

```{r klimatologie-funktion}
klimatologie_tag <- function(doy_ziel) {
  diff <- abs(hist_ref$doy - doy_ziel)
  diff <- pmin(diff, 366 - diff)  # zirkulaer um den Jahreswechsel
  sel  <- hist_ref[diff <= fenster, ]
  tibble(
    doy     = doy_ziel,
    TXK_ref = mean(sel$TXK, na.rm = TRUE),
    TNK_ref = mean(sel$TNK, na.rm = TRUE),
    TMK_ref = mean(sel$TMK, na.rm = TRUE)
  )
}
```

Referenzwert für jeden vorkommenden Tag des Sommers 2026 berechnen.

```{r klimatologie-berechnen}
sommer_2026_tag <- deutschland_tag |>
  filter(year(Datum) == 2026, month(Datum) %in% 6:8) |>
  mutate(doy = yday(Datum))

klimatologie_sommer <- map_dfr(unique(sommer_2026_tag$doy), klimatologie_tag)
```

Referenzwerte anfügen und die Abweichung berechnen.

```{r klimatologie-abweichung}
sommer_2026_tag <- sommer_2026_tag |>
  left_join(klimatologie_sommer, by = "doy") |>
  mutate(
    TXK_abw = TXK - TXK_ref,
    TNK_abw = TNK - TNK_ref,
    TMK_abw = TMK - TMK_ref
  )
```

Als Balkendiagramm über den Sommer: positive Abweichungen (rot) vs.
negative (blau), Tag für Tag.

```{r klimatologie-plot, fig.width = 8, fig.asp = 0.5}
sommer_2026_tag |>
  ggplot(aes(x = Datum, y = TMK_abw, fill = TMK_abw > 0)) +
  geom_col() +
  scale_fill_manual(values = c(`TRUE` = "firebrick", `FALSE` = "steelblue"), guide = "none") +
  labs(
    title = "Tagesmitteltemperatur 2026 vs. Referenzwert 1991-2020",
    subtitle = "Abweichung je Tag, geglättet mit ±5-Tage-Fenster um den Kalendertag",
    x = NULL, y = "Abweichung (°C)"
  )
```

## Kalenderansicht

Dieselbe Abweichung, als Kalender: eine Kachel je Tag, Füllfarbe als
Funktion der Abweichung der Tagesmitteltemperatur vom langjährigen
Referenzwert (blau = kühler, rot = wärmer als 1991-2020).

Wochentags-Kürzel auf Deutsch, sowie Monat, Tagesnummer und Wochentag
je Datum ableiten.

```{r kalender-daten-wochentag}
wochentag_de <- c("Mo", "Di", "Mi", "Do", "Fr", "Sa", "So")

kalender_daten <- sommer_2026_tag |>
  mutate(
    monat     = factor(month(Datum), levels = 6:8, labels = c("Juni", "Juli", "August")),
    tag       = day(Datum),
    wd_num    = wday(Datum, week_start = 1),  # 1 = Montag ... 7 = Sonntag
    wochentag = factor(wochentag_de[wd_num], levels = wochentag_de)
  )
```

Zusätzlich die Position im Kalenderraster berechnen: in welcher Zeile
(Woche) des Monats der jeweilige Tag steht.

```{r kalender-daten-woche}
kalender_daten <- kalender_daten |>
  mutate(
    # Wochentag, mit dem der Monat beginnt (noetig, um die Kalenderzeile
    # des 1. Tags korrekt einzuruecken)
    monatsbeginn_wd = wday(floor_date(Datum, "month"), week_start = 1),
    # Woche im Monat: Tag + Verschiebung durch den Monatsbeginn, durch
    # 7 geteilt und aufgerundet -> 1. Kalenderzeile, 2. Kalenderzeile, ...
    kw_monat = ceiling((tag + monatsbeginn_wd - 1) / 7)
  )
```

Die Kacheln selbst: eine Kachel je Tag, eingefärbt nach Abweichung.

```{r kalender-plot-kacheln}
kalender_plot <- ggplot(kalender_daten, aes(x = wochentag, y = -kw_monat, fill = TMK_abw)) +
  geom_tile(color = "white", linewidth = 0.6) +
  geom_text(aes(label = tag), size = 3, color = "grey20") +
  scale_fill_gradient2(
    low = "steelblue", mid = "grey95", high = "firebrick",
    midpoint = 0, name = "Abweichung\n(°C)"
  )
```

Je Monat eine eigene Kalenderfläche (`facet_wrap`), Achsenbeschriftung
und Gitter für die Kalenderoptik ausgeblendet.

```{r kalender-plot-layout, fig.width = 7, fig.asp = 1.1}
kalender_plot +
  facet_wrap(~monat, ncol = 1, scales = "free_y") +
  labs(
    title = "Kalenderansicht: Tagesmitteltemperatur 2026 vs. Referenzwert 1991-2020",
    x = NULL, y = NULL
  ) +
  theme_minimal(base_size = 12) +
  theme(
    axis.text.y  = element_blank(),
    axis.ticks.y = element_blank(),
    panel.grid   = element_blank(),
    strip.text   = element_text(face = "bold")
  )
```

## Tageswerte Sommer 2026 vs. Referenzwert 

Vollständige Tageswerte für den Sommer 2026, mit Referenzwert und
Abweichung:

```{r klimatologie-tabelle}
sommer_2026_tag |>
  transmute(
    Datum,
    TXK, TXK_ref, TXK_abw,
    TMK, TMK_ref, TMK_abw
  ) |>
  tt() |>
  format_tt(digits = 1)
```

## Top-10 Tage mit größter Abweichung zum Referenzwert

Die zehn Tage mit der größten positiven Abweichung vom langjährigen
Mittel (Tagesmittel):

```{r klimatologie-top10}
sommer_2026_tag |>
  arrange(desc(TMK_abw)) |>
  slice_head(n = 10) |>
  transmute(Datum, TMK, TMK_ref, TMK_abw) |>
  tt() |>
  format_tt(digits = 1)
```

# Fazit

Sowohl die langfristige Monatsreihe der Bundesland-Gebietsmittel als
auch die selbst gebildeten Tagesmittel aus Stationsdaten zeigen für
den Sommer 2026 ein deutlich überdurchschnittliches Bild: Die
Sommertemperatur bewegt sich auf dem Niveau der bisherigen
Rekordsommer, und schon bis Mitte August wurden mehr als doppelt so
viele Hitzetage und eine längere Hitzewelle registriert als im
gesamten Sommer 2025.

