---
title: Wetterdaten des DWD analysieren - 2026
author: ''
date: '2026-08-14'
slug: wetterdaten-des-dwd-analysieren-2026
categories: []
tags:
 - datawrangling
---

Dieses Skript wurde mit Hilfe von KI erstellt.

```{r knitr-setup, echo = FALSE}
knitr::opts_chunk$set(
  comment = "#>",
  collapse = TRUE,
  message = FALSE,
  warning = FALSE,
  cache = TRUE,
  out.width = "70%",
  fig.align = 'center',
  fig.width = 6,
  fig.asp = 0.618,  # 1 / phi
  fig.show = "hold",
  size = "tiny"
)
```



# Load packages

```{r load-libs, message = FALSE, waring = FALSE}
library(tidyverse)
```



# Load data

 Data Source: Deutscher Wetterdienst (DWD), Climate Data Center, opendata.dwd.de, License: CC BY 4.0

```{r data-url}
klimakenntage_url <- "https://raw.githubusercontent.com/sebastiansauer/data_se/refs/heads/master/content/post/2026-08-14-wetterdaten-des-dwd-aufbereiten/klimakenntage_bundesland_jahr.csv"
```


# Klimakenntage


```{r data-read}
klimakenntage <- read_csv(klimakenntage_url)
```


## Data Dictionary: DWD Jahreswerte – Klimakenntage

Quelle: `klimakenntage_bundesland_jahr.csv`

| Spalte      | Typ      | Beschreibung                                                              |
|-------------|----------|----------------------------------------------------------------------------|
| `Jahr`      | integer  | Kalenderjahr der Beobachtung                                              |
| `Bundesland`| character| Deutsches Bundesland (regionaler Mittelwert)                              |
| `Wert`      | double   | Anzahl der Tage im jeweiligen Jahr, die das Kriterium des Indikators erfüllen |
| `Indikator` | character| Kenntag-Typ, siehe Codebuch unten                                        |

## Codebuch `Indikator`

| Wert in `Indikator`    | DWD-Kürzel | Deutsche Bezeichnung   | Definition                                      |
|-------------------------|:----------:|-------------------------|--------------------------------------------------|
| `frost_days`             | FD         | Frosttage               | Tmin < 0 °C                                       |
| `ice_days`                | ID         | Eistage                 | Tmax < 0 °C                                       |
| `summer_days`             | SU         | Sommertage              | Tmax ≥ 25 °C                                      |
| `hot_days`                | —          | Heiße Tage              | Tmax ≥ 30 °C                                      |
| `tropical_nights`         | TR         | Tropennächte            | Tmin ≥ 20 °C                                      |
| `precipGE10mm_days`       | —          | Starkregentage (≥10 mm) | Tagesniederschlag ≥ 10 mm                         |
| `precipGE20mm_days`       | —          | Starkregentage (≥20 mm) | Tagesniederschlag ≥ 20 mm                         |
| `trocken_monate`          | —          | Trockenmonate           | Anzahl Monate/Jahr mit Niederschlag unter dem 20%-Quantil des Bundeslands |

**Hinweis:** Tmin/Tmax beziehen sich auf die Tagesminimum-/Tagesmaximumtemperatur der Lufttemperatur in 2 m Höhe. Die Werte sind regionale Jahresmittel je Bundesland, wie vom DWD (Climate Data Center, regional_averages_DE) bereitgestellt.




## Auswertung Frosttage


```{r frost}
klimakenntage |> 
  group_by(Indikator, Jahr) |> 
  summarise(Wert_avg = mean(Wert, na.rm = TRUE)) |> 
  ungroup() |> 
  filter(Indikator == "frost_days") |> 
  ggplot(aes(x = Jahr, y = Wert_avg)) +
  geom_line() +
  geom_smooth()
```


## Auswertung Tropennächte


```{r tropennacht}
klimakenntage |> 
  group_by(Indikator, Jahr) |> 
  summarise(Wert_avg = mean(Wert)) |> 
  ungroup() |> 
  filter(Indikator == "tropical_nights") |>
  ggplot(aes(x = Jahr, y = Wert_avg)) +
  geom_line() +
  geom_smooth()
```


## Auswertung alle Indikatoren


```{r alleindiaktoren}
klimakenntage |>
  group_by(Indikator, Jahr) |>
  summarise(Wert_avg = mean(Wert, na.rm = TRUE)) |>
  ungroup() |>
  ggplot(aes(x = Jahr, y = Wert_avg, color = Indikator)) +
  geom_line() +
  geom_smooth() +
  facet_wrap(~ Indikator, scales = "free_y") +
  labs(x = "Jahr", y = "Mittlere Anzahl Tage") +
  theme(legend.position = "none")
```


## Auswertung pro Bundesland und Indikator


```{r bundeslandindikator}
klimakenntage |>
  ggplot(aes(x = Jahr, y = Wert, color = Bundesland)) +
  geom_line() +
  facet_wrap(~ Indikator, scales = "free_y") +
  labs(x = "Jahr", y = "Anzahl Tage")
```


## Auswertung für Deutschland insgesamt


```{r deutschland}
klimakenntage |>
  group_by(Indikator, Jahr) |>
  summarise(Wert_avg = mean(Wert, na.rm = TRUE)) |>
  ungroup() |>
  ggplot(aes(x = Jahr, y = Wert_avg)) +
  geom_line() +
  geom_smooth() +
  facet_wrap(~ Indikator, scales = "free_y") +
  labs(x = "Jahr", y = "Mittlere Anzahl Tage (Deutschland)")
```

